【裁判字號】    90,上易,360
【裁判日期】    900427
【裁判案由】    竊盜
【裁判全文】
臺灣高等法院刑事判決                              九十年度上易字第三六號
    上  訴  人
    即  被  告  甲○○
    選任辯護人  沈明癸
右上訴人因竊盜案件，不服臺灣板橋地方法院八十九年度易字第二八七一號，中華民
國八十九年十二月十九日第一審判決（起訴案號：臺灣板橋地方法院檢察署八十九年
度偵字第一○八四二號）提起上訴，本院判決如左：
    主  文
上訴駁回。
甲○○緩刑伍年。
    事  實
一、甲○○於民國（下同）八十九年一月二十一日凌晨二時至六時間，侵入林學書位
    於台北縣三重市○○街三ＯＯ巷十三號四樓住處，竊取林學書所有支票四張（詳
    如附表所示），得手後，由甲○○借用不知情鄭雅芬之中國農民銀行永康分行0
    0000000000號帳戶，於八十九年三月二十日，提示如附表所示之四張
    支票，編號一、二所示之支票兌現得款新台幣（下同）五萬五千九百四十元，附
    表編號三、四之支票則因林學書即時掛失止付，而遭退票，為警循線查獲。
二、案經台北縣警察局三重分局報告台灣板橋地方法院檢察署檢察官偵查起訴。
    理  由
一、訊據上訴人即被告甲○○矢口否認有何侵入住宅竊盜犯行，辯稱：八十九年一月
    十九日早上七、八點，我到告訴人林學書家向他借三十萬，告訴人太太也在家，
    告訴人親自交付四張支票，我自己沒有帳戶，所以我借用鄭雅芬中國農民銀行永
    康分行之帳戶兌現；又八十九年一月二十一日，我凌晨三點從台南縣開大貨車出
    發，到嘉義朴子種雞場去載雞，早上七點送到屏東九如，不可能到告訴人家竊盜
    云云。惟查：
  (一)告訴人於八十九年四月一日警訊時指訴：因我家中遭竊損失支票而來報案，我於
    八十九年元月二十三日到派出所報案，當時由張智欽警員受理，他問我損失財物
    之情形，並記錄於便條紙上，請我稍後，要請人幫我處理，我等了約十分鐘左右
    ，因尚未有人來處理，我有事先行離去，故未製作警訊筆錄；我於八十九年一月
    二十一日早上六時發現家中大門遭開啟，並未破壞門窗，有十餘張客人開給我之
    票據，因為我不知道遭竊多少張，故掛失五張，後來查出一張是我自己轉手給他
    人，致遭法院通知我涉嫌誣告他人等語；告訴人復於八十九年五月十八日警訊時
    指訴：我接到警局通知，說我掛失止付之票據二張，遭存入中國農民銀行永康分
    行提示，我絕對沒有借甲○○支票，如果我支票借人我後面會背書，甲○○於案
    發前經常到我家找我聊天，他知道我的生活習慣及支票置放位置，所以應該是甲
    ○○偷用我的支票等語。足認告訴人自始堅詞否認有何出借支票予被告之行為，
    況告訴人若借用支票予被告而有反悔之意，應當就出借之支票四張全部予以掛失
    止付，何以竟只掛失二張，另二張則想不起來而任令兌現得款？是告訴人如係針
    對被告，應無任意掛失五張支票，致自己遭訴追誣告罪嫌，而被告卻仍可就其中
    兩張支票兌現得款之必要。
  (二)告訴人於原審及本院調查時指訴：被告被別人倒帳後，經濟不好，常常來我們家
    ，我客票根本沒有借給別人，我如果要借支票給別人我太太也不准許，被告一月
    十七、十八號沒有來我們家，他最後一次來我家可能是我被竊半個月以前，之後
    就沒有來過了等語；證人即告訴人之妻黃麗華到庭結證稱：我八十九年一月二十
    一日早上六點中發現家裡失竊，門窗都沒有毀損，今年一月十九日被告沒有來我
    們家，我們的票從來都不借給別人，失竊前十幾天半個月被告有來過，之後就沒
    有來，被告來時也沒有說要借錢等語（見原審八十九年八月二十五日訊問筆錄）
    ，與告訴人所述情節大致相同，堪以採信。是被告辯稱，支票係告訴人於八十九
    年一月十八日，在告訴人家親自交付予伊當作借款，當時告訴人之妻也在場云云
    ，尚難遽信。
  (三)次就被告所辯：八十九年一月二十一日凌晨三點，我從我台南家中開大貨車到黃
    金龍、黃俊聰父子家，「載他們二人」到朴子，另外劉嘉峰一個人開大貨車從麻
    豆到朴子，到朴子和群種雞場大概四點，劉嘉峰也差不多時間到，「黃金龍就下
    車，改搭劉嘉峰的車」，我則和黃俊聰同車云云，然證人黃俊聰到庭結證稱：當
    天被告開車到我家「載我」，到和群種雞場載小雞到屏東，在朴子及和群種雞場
    都沒遇到任何人，「車上一直只有我和被告，當天我父親沒有一起去，我也沒看
    到劉嘉峰」等語；證人黃金龍則結證稱：當天凌晨三點，「劉嘉峰到我家中載我
    到朴子，我一直在劉嘉峰車上」，我在朴子從劉嘉峰車上看到被告，當時兩台車
    交會而過，我只看到被告的車和我們面對面開過去，我沒看到他旁邊有坐人，當
    時凌晨三點半，沒有路燈，兩台車交會而過我可以看得很清楚，當時車開的很快
    ，又很暗，我看不到他旁邊是否有坐人等語（均見原審八十九年九月十四日訊問
    筆錄），三人所述多處細節明顯不一；又證人劉嘉峰雖為被告有利之證詞，但因
    被告與前述二證人所述多處細節已有不一，且劉嘉峰又為被告同事，彼等難免為
    迴護被告之詞，尚難遽採為對被告有利之證據，被告所辯前詞，不足採信。
  (四)況被告所述：我之前有打電話跟告訴人說要借錢，他說沒有辦法，我到了一月十
    八、九日早上七、八點，到告訴人家，他和他太太都在家，我說要借款，他沒有
    當面答應我，他當場拿四張支票給我，沒有要我何時還，也沒有算利息，我是好
    意才跟他借，嚴格講起來，是告訴人以前欠我的，我認為我和告訴人以前生意往
    來的時候，他有偷斤減兩，當天沒有人陪我去，沒有證據可以證明我當天去告訴
    人家借錢等語（見原審八十九年九月二十八日訊問筆錄），業已自陳告訴人從未
    同意借錢給伊，其所述借貸細節如未立借據、未約定利息及還款時間等節，亦與
    常理不符，難以採信，況四紙支票面額為二十六萬三千零四十元，亦與被告所稱
    借款三十萬元不符。另證人乙○○於本院所為證詞亦不能證明被告確有於八十九
    年一月二十一日凌晨三、四點左右到朴子和群種雞場載小雞之情事，其證詞亦不
    能為有利被告之認定。
  (五)此外，上開四紙支票確係被告以鄭雅芬中國農民銀行永康分行帳戶提示兌現乙節
    ，復經鄭雅芬於警訊時供述明確，並有台北市票據交換所退票理由單、支票正反
    面影本、掛失止付票據提示人資料查報表、票據掛失止付通知書及遺失票據申報
    書各兩份、中國農民銀行永康分行八十九年十一月二十二日農永營字第二Ｏ六
    號函可資在卷參照，依掛失資料以觀，告訴人先於八十九年一月二十七日掛失附
    表編號四發票人張清郎之客票，遲至八十九年二月二十三日始掛失附表三所示黃
    淑滿之客票，亦足認告訴人所述，其客票登記簿與客票一併遭竊，所以不清楚究
    竟有多少客票被竊，才會就記憶所及陸續掛失支票等語，與事證相符，而堪採信
    。綜上，本件事證明確，被告犯行應堪認定。
二、核被告甲○○所為，係犯刑法第三百二十一條第一項第一款之於夜間侵入住宅竊
    盜罪。公訴人認被告係將四紙支票交予不知情之鄭雅芬提示，惟被告及鄭雅芬均
    一致陳述係被告向鄭雅芬商借帳戶，而由被告親自前往銀行提示支票，是起訴意
    旨此部分所載容有誤會，附此敘明。原審以被告犯罪可以認定，基上見解，而適
    用刑法第三百二十一條第一項第一款，並審酌被告犯罪之動機、目的、手段，犯
    罪時所受之刺激及其品性、生活狀況、智識程度、竊得面額高達二十六萬三千零
    四十元之支票四紙，兌現五萬四千九百元，犯罪所生損害非輕，及犯罪後否認犯
    行，並無悔意，亦未賠償被害人之損失，態度不佳等一切情狀，量處有期徒刑捌
    月，認事用法，核無不合。上訴意旨仍執前開情詞否認犯罪而指摘原判決，尚非
    有理由，應予駁回。第查，被告未曾受有期徒刑以上刑之宣告，有本院被告全國
    刑案紀錄表一紙附卷可憑，被告一時失慮致觸刑章，所得不多，經此次偵、審程
    序及科刑之教訓後，當知所警惕，信無再犯之虞，且被告與告訴人原係好友，告
    訴人於本院調查時復陳明：（如不構成誣告罪）撤回告訴沒有關係，他的錢我也
    不要等語，已隱有不追究之意，本院因認被告所宣告之刑，以暫不執行為適當，
    爰併予宣告緩刑伍年，以勵自新。
據上論斷，應依刑事訴訟法第三百六十八條、刑法第七十四條第一款，判決如主文。
本案經檢察官洪威華到庭執行職務。
中      華      民      國    九十      年      四      月    二十七    日
                            臺灣高等法院刑事第十二庭
                                    審判長法  官  劉  景  星
                                          法  官  陳  博  志
                                          法  官  陳  志  洋
右正本證明與原本無異。
不得上訴。
                                          書記官  顧 倪淑 貞
中      華      民      國    九十      年      四      月     三十     日
附錄本案論罪科刑法條全文：
刑法第三百二十一條
犯竊盜罪而有左列情形之一者，處六月以上五年以下有期徒刑：
一、於夜間侵入住宅或有人居住之建築物、船艦或隱匿其內而犯之者。
二、毀越門扇、牆垣或其他安全設備而犯之者。
三、攜帶兇器而犯之者。
四、結夥三人以上而犯之者。
五、乘火災、水災或其他災害之際而犯之者。
六、在車站或埠頭而犯之者。
前項之未遂犯罰之。
附表
一、付款人淡水第一信用合作社，帳號000000000，票號0000000號
    ，面額四萬七千八百元，發票日八十九年一月二十日
二、付款人台北國際商業銀行，帳號00000000，票號0000000號、面
    額七千一百元、發票日八十九年一月二十日
三、付款人台灣省合作金庫積穗支庫（帳號000000000號），發票人黃淑滿
    ，票號ＦＡ0000000號，面額二十萬元，發票日八十九年二月二十七日，
    退票日期八十九年三月二十日
四、付款人基隆市第一信用合作社大武崙分社（帳號000000000號），發票
    人張清郎，票號ＫＢ0000000號，面額八千一百四十元，發票日八十九年
    二月十日，退票日期八十九年三月二十日


司法院資訊處製作；財團法人民間司法改革基金會備份。
